【裁判字號】    99,交聲,4594
【裁判日期】    991224
【裁判案由】    聲明異議
【裁判全文】
臺灣臺中地方法院交通事件裁定        99年度交聲字第4594號
原處分機關  交通部公路總局臺中區監理所
異  議  人
即受處分人  陳建中
上列受處分人因違反道路交通管理處罰條例事件，對於交通部公
路總局臺中區監理所民國九十九年七月二十六日所為之處分（中
監違字第裁六０－ＣＷ0000000號裁決書）及交通部公路
總局臺中區監理所民國九十七年七月四日所為之處分（中監違字
第裁六０－Ｇ七Ｚ０三五三二七號裁決書），聲明異議，本院裁
定如下：
    主    文
異議均駁回。
    理    由
一、原處分機關意旨略以：異議人即受處分人陳建中（下稱受處
    分人）所有車號九九八二－ＮＪ號自小客車，分別於民國九
    十九年三月一日十二時三十二分許、九十五年十一月二十三
    日二十時三十五分許，在臺六十二線十三點九公里處（東往
    西方向）、臺中市○○路，分別因「行駛快速公路限速八十
    公里、經測速時速一百一十二公里、超速三十二公里、（二
    十公里以上未滿四十公里）」及「在道路收費停車處所停車
    不依照規定繳費」之違規，而為臺北縣政府警察局瑞芳分局
    、臺中市政府交通局分別依道路交通管理處罰條例第三十三
    條第一項第一款、第五十六條第二項規定逕行舉發。受處分
    人遲未到案，本所依照違規事實於九十九年七月二十六日以
    中監違字第裁六０－ＣＷ0000000號裁決書裁處受處
    分人罰鍰新臺幣（下同）五千二百元並記違規點數一點；於
    九十七年七月四日以中監違字第裁六０－Ｇ七Ｚ０三五三二
    七號裁決書裁處罰鍰三百元，逾期依裁決書主文裁處。
二、聲明異議意旨略以：從九十五年十一月二十三日開始車牌九
    九八二－ＮＪ陸續遭盜用，原本車牌應掛於藍色ＳＵＢＡＲ
    Ｕ的車，但收到違規罰單卻是掛於黑色小客車，煩請調閱違
    規照片，用於備案使用並釐清責任歸屬，ＣＷ000000
    0、ＨＡ0000000、Ｇ六０Ｂ四二九四四、ＨＡ00
    00000、Ｇ七Ｚ０三五三二七等語。
三、按「違反交通管理事件，有關文書送達之程式，依行政程式
    法之規定」；「送達，於應受送達人之住居所、事務所或營
    業所為之；於應送達之處所不獲會晤應受送達人時，得將文
    書付與有辨別事理能力之同居人、受僱人或應送達處所之接
    收郵件人員」；「送達，不能依前二條規定為之者，得將文
    書寄存送達地之地方自治或警察機關，並作送達通知書兩份
    ，一份黏貼於應受送達人住居所、事務所、營業所或其就業
    處所門首，另一份交由鄰居轉交或置於該送達處所信箱或其
    他適當位置，以為送達。前項情形，由郵政機關為送達者，
    得將文書寄存於送達地之郵政機關。寄存機關自收受寄存文
    書之日起，應保存三個月」，違反道路交通管理事件統一裁
    罰基準及處理細則第五條、行政程序法第七十二條第一項、
    第七十三條第一項、第七十四條分別定有明文。又受處分人
    不服道路交通管理處罰條例第八條公路主管機關所為之處罰
    ，得於接到裁決書之翌日起二十日內，向管轄地方法院聲明
    異議；依上開規定聲明異議之期間，自裁決送達之翌日起算
    ，並得依法扣除在途期間；如遲誤該期間，法院自應以聲明
    異議不合法律上程式，且無從補正，裁定駁回。道路交通管
    理處罰條例第八十七條第一項及道路交通事件處理辦法第十
    一條及第十七條前段亦分別定有明文。
四、經查：
（一）本件受處分人於九十四年四月二十九日設戶籍於臺中縣太
      平市○○路47巷2號，又於九十八年三月十六日遷戶籍至
      臺中市○區○○路130號迄今無再有遷徙紀錄，有受處分
      人之全戶戶籍資料查詢結果及遷徙紀錄資料查詢結果各一
      份在卷可稽。本件原處分機關將中監違字第裁六０－ＣＷ
      0000000號裁決書交由郵政機關依受處分人該時之
      住所地（戶籍地）「臺中市○區○○路130號」於九十九
      年七月二十八日為送達，因未獲會晤受處分人，而將裁決
      書交由受處分人之同居人鄭錢哖春蓋印並註記「外婆」代
      為收受。又中監違字第裁六０－Ｇ七Ｚ０三五三二七號裁
      決書交由郵政機關，依受處分人該時之住所地（戶籍地）
      即「臺中縣太平市○○路47巷2號」於九十七年七月十一
      日為送達，因未獲會晤應受送達人，亦無辨別事理能力之
      同居人、受僱人或應送達處所之接收郵件人員得代為收受
      ，而依法辦理寄存送達，於九十七年十一月十七日寄存於
      太平宜欣郵局，並均製作送達通知書二份，一份黏貼於應
      受送達人住居所、事務所、營業所或其就業處所門首，一
      份置於該受送達處所信箱或其他適當位置，以為送達，此
      有原處分機關之裁決書、送達證書影本各二份在卷可佐。
      依前開說明，足認本件原處分機關之二份裁決書業分別於
      交予同居人代收及寄存於太平宜欣郵局之日時即生合法送
      達之效力，均已為合法之送達。
（二）又依前開法條說明，受處分人如對原處分機關所為裁決不
      服欲聲明異議，應於裁決送達之翌日起算二十日內，並得
      依法扣除在途期間，向管轄地方法院聲明異議，始為適法
      。準此，原處分機關分別於九十九年七月二十八日及九十
      七年七月十一日均依法完成送達，已如前述，惟受處分人
      竟遲至九十九年十一月二十六日始向原處分機關聲明異議
      ，顯逾法定異議期間，此有聲明異議狀上交通部公路總局
      臺中區監理所總收文章戳可佐，是其聲明異議均不合法律
      上之程式，且均無從命其補正，核諸前揭說明，均應予駁
      回。
（三）至受處分人異議狀中所載ＨＡ0000000、Ｇ六０Ｂ
      四二九四四、ＨＡ00000000件違規，原處分機關
      於移送本院前已先行發函舉發單位查證，經舉發單位函復
      該三件違規通知單車牌明顯與原車主所有車輛不符，原處
      分機關即依舉發單位意見以及行政程序法第一百一十七條
      規定撤銷該三件違規之裁決，並於電腦註記免罰，故該三
      件違規裁決已不存在，原處分機關亦未移送本院（移送書
      另註明第裁六０－ＣＷ0000000號、第裁六０－Ｇ
      七Ｚ０三五三二七號裁決書，經查車種、顏色並無不符）
      ，有原處分機關之移送書在卷足憑，故該三件本院即毋須
      審酌，附此敘明。
五、據上論斷，應依道路交通管理處罰條例第八十七條第二項、
    道路交通事件處理辦法第十七條，裁定如主文。
中    華    民    國    99    年    12    月    24    日
                     交通法庭   法  官  郭瑞祥
以上正本證明與原本無異。
如不服本裁定，應於送達後5日內向本院提出抗告狀。
                                書記官  黃雅青
中    華    民    國    99    年    12    月    24    日

司法院資訊處製作；財團法人民間司法改革基金會備份。
